臺灣高等法院臺中分院刑事判決
111年度上訴字第1026號
上  訴  人  
即  被  告  陳宇凡



指定辯護人  本院公設辯護人 陳秋靜  
上列上訴人因違反毒品危害防制條例案件，不服臺灣臺中地方法
院110年度訴字第539號中華民國111年1月18日第一審判決（起訴
案號：臺灣臺中地方檢察署109年度偵字第34537號），一部提起
上訴，本院判決如下：
    主  文
上訴駁回。
    犯罪事實
一、陳宇凡與已成年之鄭苑青（鄭苑青所為共同販賣第二級毒品
    犯行，已由原審判決確定）於下列案發時間為同居男女朋友
    ，同住於臺中市○○區○○○○街00號0樓之00，渠等均明知甲基
    安非他命為毒品危害防制條例列管之第二級毒品，未經許可
    ，不得非法販賣、持有，竟共同基於意圖營利之販賣第二級
    毒品之犯意聯絡，由陳宇凡以如附表二編號3所示之行動電
    話1支（含門號卡1枚，下同）作為聯繫工具，並推由鄭苑青
    分裝供販賣所用之第二級毒品甲基安非他命，先於民國109
    年6月8日晚間8時許，經陳宇凡以上揭如附表二編號3所示行
    動電話1支，與李家榮（已成年）以微信通訊軟體聯絡並談
    妥交易甲基安非他命事宜後，於同日晚間9時30分許，由陳
    宇凡駕駛車牌號碼000-0000號自用小客車搭載鄭苑青，一同
    前至臺中市○○區○○路000○00號前，由陳宇凡交付供共同販賣
    所用之甲基安非他命1小包予李家榮，並向李家榮收取價金
    新臺幣（下同）1,000元（未扣案），以上開方式共同販賣
    第二級毒品甲基安非他命1次，前開所取得之價款，則用以
    作為陳宇凡、鄭苑青2人一起生活之費用。
二、陳宇凡另行先、後2次各別起意，各次分別單獨基於意圖營
    利之販賣第二級毒品之犯意，而分別為下列之行為：
(一)陳宇凡自109年10月21日上午10時30分許起，以如附表二編
    號3所示之行動電話1支作為聯繫工具，與已成年之陳鈴旻以
    LINE通訊軟體聯絡交易第二級毒品甲基安非他命事宜後，即
    於同日晚間7至9時許之某時，在臺中市○區○○路000號的統一
    超商，販賣交付甲基安非他命1小包予陳鈴旻，並向陳鈴旻
    收取價金1,200元（未扣案）而完成交易。
(二)陳宇凡於109年10月26日晚間，以如附表二編號3所示行動電
    話1支作為聯繫工具，與李家榮聯絡交易第二級毒品甲基安
    非他命事宜後，於同日晚間9時30分許，駕駛車牌號碼000-0
    000號自用小客車，至臺中市○○區○○路000○00號前，販賣交
    付甲基安非他命1小包予李家榮，並向李家榮收取價款1,000
    元（未扣案）而完成交易。
三、嗣於109年11月11日下午2時10分許，為警循線持臺灣臺中地
    方法院核發之搜索票及臺灣臺中地方檢察署檢察官核發之拘
    票，前至陳宇凡當時之居所即臺中市○○區○○○○街00號執行搜
    索及拘提而查獲，並起獲供陳宇凡上揭最後1次販賣剩餘之
    如附表二編號1、2所示第二級毒品甲基安非他命2包（各包
    之送驗淨重及驗餘淨重，分別詳如附表二編號1、2所示），
    及供其前開各次共同或單獨販賣第二級毒品甲基安非他命所
    用之如附表二編號3、4、5、7所示等物扣案。
四、案經臺中市政府警察局第六分局報請臺灣臺中地方檢察署檢
    察官偵查起訴。
    理  由
一、本案上訴範圍之說明：
(一)按刑事訴訟法第348條於民國110年6月16日修正公布、同年
    月18日生效施行，修正前規定：「（第1項）上訴得對於判
    決之一部為之；未聲明為一部者，視為全部上訴。（第2項
    ）對於判決之一部上訴者，其有關係之部分，視為亦已上訴
    。」，修正後則規定：「（第1項）上訴得對於判決之一部
    為之。（第2項）對於判決之一部上訴者，其有關係之部分
    ，視為亦已上訴。但有關係之部分為無罪、免訴或不受理者
    ，不在此限。（第3項）上訴得明示僅就判決之刑、沒收或
    保安處分一部為之。」，刑事訴訟法施行法第7條之13並規
    定：「中華民國110年5月31日修正通過之刑事訴訟法施行前
    ，已繫屬於各級法院之案件，於施行後仍適用修正前刑事訴
    訟法第348條規定；已終結或已繫屬於各級法院而未終結之
    案件，於施行後提起再審或非常上訴者，亦同。」。而於11
    0年6月18日刑事訴訟法第348條修正施行前已繫屬於第一審
    或第二審法院之案件，在修正施行後始因上訴而繫屬於第二
    審或第三審法院者，應適用修正後規定以定其上訴範圍（最
    高法院刑事大法庭110年度台上大字第5375號裁定意旨參照
    ）。查本案雖檢察官起訴繫屬原審法院之日（110年3月17日
    ），尚在刑事訴訟法第348條規定修正施行之前，然上訴人
    即被告陳宇凡（下稱被告）之上訴，既係在刑事訴訟法第34
    8條修正施行後之111年4月28日繫屬本院，依上說明，本案
    之上訴範圍，自應依修正後刑事訴訟法第348條之規定予以
    判斷。
(二)又依上開刑事訴訟法第348條之修正理由，明揭關於提起第
    二審上訴之目的，既在請求第二審法院撤銷、變更原判決，
    自須提出具體理由，則於上訴人就其未提出具體理由聲明上
    訴部分，並無請求撤銷、變更原判決之意，自無再擬制視為
    全部上訴之必要，爰配合修正而刪除同法第348條第1項後段
    之規定等語。而本案依被告提起上訴後所提出之「刑事上訴
    理由狀」（見本院卷第33至37頁），載明其係對原判決之犯
    罪事實欄一及其犯罪事實欄二、(一)、(二)所示販賣第二級
    毒品3次部分不服及其理由，則被告就原判決關於其犯罪事
    實欄三所示轉讓禁藥1罪部分，既未提出理由請求撤銷、變
    更原判決而聲明上訴，依修正後刑事訴訟法第348條第1項之
    規定，自不生擬制上訴之效果。從而，本案被告提起上訴之
    範圍，應僅為其提出上訴理由之關於原判決犯罪事實欄一及
    其犯罪事實欄二、(一)、(二)所示販賣第二級毒品3罪之部
    分。又觀之被告前開「刑事上訴理由狀」，雖其上訴理由為
    請求就其所犯上開共同或單獨販賣第二級毒品共計3罪，均
    依刑法第59條之規定酌減其刑等語，惟其既未「明示」載明
    僅限於就原判決關於其販賣第二級毒品3罪之「刑」而為上
    訴，為充分保障被告之上訴權益，依修正後刑事訴訟法第34
    8條第2項前段之規定，應認被告已對於與原判決犯罪事實欄
    一及其犯罪事實欄二、(一)、(二)所示販賣第二級毒品3罪
    （即包含與「刑」有關係之其犯罪事實、證據論斷之取捨、
    論罪科刑及沒收等）均聲明上訴，並為本院應予審理之範圍
    ，先予說明。
二、證據能力方面：　　
(一)本判決所引用被告以外之人於審判外之陳述，檢察官、被告
    之辯護人迄本院言詞辯論終結前均未就該等陳述之證據能力
    聲明異議，被告於本院審理期日經合法傳喚無正當理由未到
    庭，亦未於本院審理辯論終結前具狀向本院聲明異議，本院
    審酌上開證據資料作成時之情況，核無違法不當及證明力明
    顯過低之瑕疵，並與本案被告被訴之犯罪事實具有關連性，
    認以之作為證據應屬適當，依刑事訴訟法第159條之5規定，
    均有證據能力。
(二)本判決所引用之非供述證據，經查並無違背法定程序取得之
    情形，亦無證據證明有何偽造、變造之情事，經審酌與本案
    被告被訴之犯罪事實具有關連性，依法均具有證據能力。
三、本院認定犯罪事實所憑之證據及理由：
(一)被告於本院審理時經合法傳喚、無正當之理由未到庭，惟上
    揭如犯罪事實欄一及如犯罪事實欄二、(一)、(二)所示共同
    販賣第二級毒品甲基安非他命1次及單獨販賣第二級毒品甲
    基安非他命2次之犯行，已據被告分別於警詢、偵訊、原審
    準備程序及審理時均坦承不諱（見偵卷第30至31、276、285
    頁、原審卷第437至438、519至520頁），且有證人鄭苑青於
    偵訊（見偵卷第284至285頁）、證人李家榮於警詢（見偵卷
    第79頁）、證人陳鈴旻於警詢及偵訊時（見偵卷第93至94頁
    ，他卷第115至116頁）之證述在卷可稽，並有偵查報告、
　　被告暱稱「小宇」之通訊軟體WeChat之個人資料、109年10
    月26日監視器錄影畫面翻拍照片、警方蒐證照片（見他卷第
    7至9、29、31至35頁）、帳冊影本、臺灣臺中地方法院搜索
    票、李家榮暱稱「家琪」之通訊軟體WeChat之個人資料、陳
    鈴旻所使用手機於109年10月21日以LINE通訊軟體與被告聯
    繫之對話內容擷圖（見偵卷第53至55、99、133、139至149
    頁）在卷可憑，且扣案如附表二編號1、2所示結晶物2包，
    已據被告於警詢時供明為其供販賣所餘之第二級毒品甲基安
    非他命（見偵卷第29頁），又上開扣案之結晶物2包，經送
    檢驗之結果，確均為第二級毒品甲基安非他命（各包之送驗
    淨重及驗餘淨重，分別詳如附表二編號1、2所載），有衛生
    福利部草屯療養院鑑驗書（報告日期及文號：109年11月23
    日草療鑑字第1091100278號，見偵卷第337頁）在卷可明，
    足認被告之前開自白均與事實相符而為可信。
(二)按近年來毒品之濫用，危害國民健康與社會安定日益嚴重，
    治安機關對於販賣毒品之犯罪行為，無不嚴加查緝，各傳播
    媒體對於政府大力掃毒之決心亦再三報導，已使毒品不易取
    得且物稀價昂，苟被告於有償交付毒品之過程中無利可圖，
    縱屬至愚，亦無甘冒被取締移送法辦判處重刑之危險而平白
    從事之理。是其販入之價格必較其出售之價格為低，而有從
    中賺取買賣價差或量差牟利之意圖及事實，應屬合理認定。
    又販賣毒品係違法行為，非可公然為之，而毒品亦無公定價
    格，可任意分裝增減分量及純度，且每次買賣之價格、數量
    ，亦隨時依雙方關係深淺、資力、需求量、對於行情之認知
    、來源是否充裕、查緝是否嚴緊、購買者被查獲時供述購買
    對象之可能風險之評估等因素，而異其標準，機動調整，非
    可一概論之。從而，販賣之利得，除非經行為人詳細供出所
    販賣之毒品之進價及售價，且數量俱臻明確外，實難察得其
    交易實情，然販賣者從價差或量差中牟利，方式雖異，惟其
    販賣行為意在營利則屬同一。從而，舉凡毒品之「有償交易
    」，除足以反證行為人確係另基於某種非圖利本意之關係外
    ，通常尚難因無法查悉其精確之販入價格，作為是否高價賣
    出之比較，諉以無營利之意思而阻卻販賣犯行之追訴（最高
    法院107年度台上字第2233號判決意旨參照）。查被告於上
    揭如犯罪事實欄一及如犯罪事實欄二、(一)、(二)所示時、
    地，分別交付第二級毒品甲基安非他命，均屬有償行為，且
    被告與購毒者李家榮、陳鈴旻並非至親，倘非得以因此從中
    賺取價差或量差之利益，自無必要甘冒觸犯刑罰之風險，平
    白與李家榮、陳鈴旻以有償方式從事毒品交易之理，是依一
    般經驗法則，足認被告上開各次共同或單獨販賣第二級毒品
    甲基安非他命之行為，均係藉由有償交付第二級毒品甲基安
    非他命之行為以營利，而均屬意圖營利之販賣行為，且據被
    告於警詢、偵訊及原審均自白在卷，是被告於為前揭各次共
    同或單獨販賣第二級毒品甲基安非他命時，主觀上或具有共
    同意圖營利之犯意聯絡【指犯罪事實欄一部分】、或單獨本
    於營利之意圖【指犯罪事實欄二、(一)、(二)部分】，至屬
    明確。
(三)此外，復有被告供上揭最後1次販賣剩餘之如附表二編號1、
    2所示第二級毒品甲基安非他命2包，及供其前開各次共同或
    單獨販賣第二級毒品甲基安非他命所用之如附表二編號3、4
    、5、7所示等物扣案可佐，本件事證明確，被告前開共同販
    賣第二級毒品甲基安非他命1次及單獨販賣第二級毒品甲基
    安非他命2次之犯行，均足可認定。
四、法律適用方面：
(一)被告如犯罪事實欄一所示共同販賣第二級毒品行為後，毒品
    危害防制條例業經總統於109年1月15日以華總一義字第1090
    0004091號令修正公布第2、4、9、11、15、17至20、21、23
    、24、27、28條、第32條之1、第33條之1、第34、36條條文
    ，並增訂第35條之1，除第18、24條、第33條之1條施行日期
    由行政院定之外，其餘自公布後6個月即109年7月15日起生
    效施行。修正前毒品危害防制條例第4條第2項規定：「製造
    、運輸、販賣第二級毒品者，處無期徒刑或7年以上有期徒
    刑，得併科新臺幣1000萬元以下罰金。」，修正後毒品危害
    防制條例第4條第2項則規定：「製造、運輸、販賣第二級毒
    品者，處無期徒刑或10年以上有期徒刑，得併科新臺幣1500
    萬元以下罰金。」；又修正前毒品危害防制條例第17條第2
    項規定：「犯第4條至第8條之罪於偵查及審判中均自白者，
    減輕其刑。」，修正後毒品危害防制條例第17條第2項則規
    定：「犯第4條至第8條之罪於偵查及歷次審判中均自白者，
    減輕其刑。」，經依刑法第2條第1項所定：「行為後法律有
    變更者，適用行為時之法律。但行為後之法律有利於行為人
    者，適用最有利於行為人之法律。」之規定而為新、舊法之
    比較後，因上開修正後之毒品危害防制條例相關規定並未較
    有利於被告，故被告如犯罪事實欄一所示共同販賣第二級毒
    品之行為，應整體適用修正前毒品危害防制條例之規定。至
    被告單獨所為如犯罪事實欄二、(一)、(二)所示販賣第二級
    毒品甲基安非他命2次之行為，既已在上開毒品危害防制條
    例修正生效之後，自應逕予適用現行毒品危害防制條例之規
    定，併為說明。
(二)按甲基安非他命為毒品危害防制條例第2條第2項第2款所列
    管之第二級毒品，不得非法販賣、持有。是核被告如犯罪事
    實欄一所為，係犯修正前毒品危害防制條例第4條第2項之販
    賣第二級毒品罪；又被告如犯罪事實欄二、(一)、(二)所為
    ，則均係犯毒品危害防制條例第4條第2項之販賣第二級毒品
    罪。其上開各次為販賣而持有第二級毒品之低度行為，應分
    別為各該販賣之高度行為所吸收，不另論罪。
(三)被告與鄭苑青2人間，就前開如犯罪事實欄一所示販賣第二
    級毒品甲基安非他命1次之行為，具有犯意聯絡與行為分擔
    ，應論以共同正犯。
(四)被告前開所犯共同販賣第二級毒品甲基安非他命之1罪，及
    單獨販賣第二級毒品甲基安非他命之2罪（共計3罪）間，犯
    意各別，行為時間互異，應予分論併罰。　　
(五)按於109年1月15日修正公布、自同年7月15日生效施行前之
    毒品危害防制條例第17條第2項規定：「犯第4條至第8條之
    罪於偵查及審判中均自白者，減輕其刑。」，修正後同條例
    第17條第2項則規定：「犯第四條至第八條之罪於偵查及歷
    次審判中均自白者，減輕其刑。」。查被告就如犯罪事實欄
    一及如犯罪事實欄二、(一)、(二)所示共同販賣第二級毒品
    甲基安非他命1次及單獨販賣第二級毒品甲基安非他命2次之
    犯行，已分別於警詢、偵查及原審自白在卷（詳如前述），
    爰分別依修正前毒品危害防制條例第17條第2項【指犯罪事
    實欄一部分】及毒品危害防制條例第17條第2項【指犯罪事
    實欄二、(一)、(二)部分】各予減輕其刑。
(六)按「犯第4條至第8條、第10條或第11條之罪，供出毒品來源
    ，因而查獲其他正犯或共犯者，減輕或免除其刑。」，為毒
    品危害防制條例第17條第1項（未修正）所明定。次按毒品
    危害防制條例第17條第1項規定所稱之「供出毒品來源，因
    而查獲其他正犯或共犯者」，係指犯罪行為人供出毒品來源
    之對向性正犯，或與其具有共同正犯、共犯（教唆犯、幫助
    犯）關係之毒品由來之人的相關資料，客觀上足使偵查犯罪
    之公務員得據以對之發動偵查，並因而破獲者。所謂「破獲
    」，指「確實查獲其人、其犯行」而言，然不以所供出之人
    業據檢察官起訴或法院判刑確定為限。如查獲之證據，客觀
    上已足確認該人、該犯行者，亦屬之。又所謂「供出毒品來
    源」，係指犯該條例所定上開各罪之人，供出其所犯上開各
    罪該次犯行之毒品來源而言，亦即須所供出之毒品來源，與
    其被訴之各該違反毒品危害防制條例犯行有直接關聯者，始
    得適用上開規定減免其刑，並非漫無限制（最高法院109年
    度台上字第1893號、104年度台上字第620號判決意旨參照）
    。查：
 1、被告就其如犯罪事實欄二、(二)所為販賣第二級毒品甲基安
    非他命之犯行，已於警詢時供出其此部分之毒品來源為綽號
    「阿蘇」之男子等語（見偵卷第58至59頁），而檢警機關依
    被告所供上開毒品來源進行偵查，並使被告配合誘捕調查後
    ，業於110年2月23日晚間8時30分許查獲洪明賜（綽號阿蘇
    ）到案，檢察官並對洪明賜所涉於109年10月13日分別販賣
    甲基安非他命3次予被告之罪嫌提起公訴，此有臺中市政府
    警察局第六分局110年11月7日中市警六分偵字第1100141556
    號函附之職務報告、刑事案件報告書，及臺灣臺中地方檢察
    署110年11月15日中檢謀強109偵34537字第1109113739號函
    附之同署檢察官110年度偵字第7527號起訴書（見原審卷第4
    77至495頁）在卷可明，足認被告所供出如犯罪事實欄二、(
    一)所示販賣之第二級毒品甲基安非他命之毒品來源，業已
    因而查獲，應依毒品危害防制條例第17條第1項之規定，就
    被告所為如犯罪事實欄二、(一)所示販賣第二級毒品甲基安
    非他命1次之犯行，遞為減輕其刑【按刑法第71條第2項規定
    「有二種以上之減輕者，先依較少之數減輕之」，又同法第
    66條規定「有期徒刑、拘役、罰金減輕者，減輕其刑至二分
    之一。但同時有免除其刑之規定者，其減輕得減至三分之二
    」。是被告上開所犯販賣第二級毒品罪，分別有毒品危害防
    制條例第17條2項、同條例第17條第1項之減輕原因，則依據
    刑法第71條第2項規定，當先依毒品危害防制條例第17條第2
    項之規定減輕其刑後，再依同條例第17條第1項之規定遞行
    減輕其刑，依法自不得以較不利於被告之順序，先依毒品危
    害防制條例第17條第1項減輕其刑（最高法院99年度台上字
    第203號刑事判決意旨參照）】，且本院酌以被告前開供出
    來源破獲之情節程度，認以依該條項對被告所為販賣第二級
    毒品罪遞為減輕其刑為已足，尚無免除其刑之必要，附此說
    明。
 2、被告就其如犯罪事實欄一及如犯罪事實欄二、(二)所示共同
    及單獨販賣第二級毒品甲基安非他命各1次之犯行部分，固
    於警詢時供出其此部分之毒品上手為「李泓叡」等語（見偵
    卷第44、276頁）。然經原審向臺灣臺中地方檢察署函詢之
    結果，本案並無因被告之供述而查獲其該部分之毒品來源上
    手「李泓叡」，此有臺灣臺中地方檢察署110年11月9日中檢
    謀強109偵34537字第1109111348號函文1件（見原審卷第475
    頁）在卷可稽。又被告上訴本院後，再經本院依職權向臺灣
    臺中地方檢察署函詢確認該署有無繼續就被告所供出之前開
    毒品來源「李泓叡」續為偵查及已否查獲等情後，亦未有因
    被告供出上揭毒品來源而因此查獲其所指上手「李泓叡」之
    情事，有臺灣臺中地方檢察署111年5月12日中檢謀致110他3
    655字第1119051592號函及同署111年5月16日中檢謀強109偵
    34537字第1119052220號函各1份（見本院卷第137、143頁）
    在卷可參，是被告上開所為如犯罪事實欄一及如犯罪事實欄
    二、(二)所示共同及單獨販賣第二級毒品甲基安非他命各1
    次之犯行部分，自均無毒品危害防制條例第17條第1項規定
    之適用，附此敘明。
(七)被告上訴意旨及其指定辯護人之辯護意旨固略以：原判決就
    陳宇凡所為共同及單獨販賣第二級毒品甲基安非他命共計3
    次之行為，未考量其年齡、交付毒品之數量及收取之價款數
    額等情，予以適用刑法第59條之規定，有所未合，請參酌實
    務其他較之被告本案販賣第二級毒品整體金額為高而有刑法
    第59條規定適用之案例，並慮及陳宇凡僅零星販賣第二級毒
    品，對象為2人，價金為1,000元或1,200元，販賣之數量及
    獲取之利益均微薄，並未施用強暴、脅迫之手段，惡性尚非
    重大，各依刑法第59條之規定酌減其刑等語。惟按「犯罪之
    情狀顯可憫恕，認科以最低度刑仍嫌過重者，得酌量減輕其
    刑。」，刑法第59條固定有明文；然刑法第59條之酌量減輕
    其刑，必於犯罪之情狀，在客觀上足以引起一般同情，認為
    即予宣告法定低度刑期，猶嫌過重者，始有其適用，至於被
    告之素行、犯罪動機、手段、情節、惡性、所生危害、犯後
    態度等情，均僅可作為法定刑內之科刑標準，不得據為酌量
    減輕之理由；從而，被告及其辯護人以被告之年齡、犯罪情
    節、所得及其惡性等情，據以請求適用刑法第59條之規定，
    已難認與法相合。復參以於94年2月2日修正公布之刑法第59
    條修法理由，即為防止酌減其刑之濫用，而嚴定其適用之條
    件，以免法定刑形同虛設，破壞罪刑法定原則，且刑法第59
    條所定之酌量減輕其刑，必須犯罪另有特殊之原因與環境等
    ，因在客觀上顯然足以引起一般同情，認為縱予宣告「法定
    最低度刑」猶嫌過重者，始有其適用，而濟法定刑之窮，以
    符罪刑相當原則，亦即必須配合法定最低度刑觀察其刑罰責
    任是否相當，不得僅以刑法第57條所列之犯罪情狀據為酌量
    減輕之理由。而此所謂法定最低度刑，固包括法定最低本刑
    ；惟遇有其他法定減輕之事由者，則應係指適用其他法定減
    輕事由減輕其刑後之最低度刑而言。倘被告別有法定減輕事
    由者，應先適用法定減輕事由減輕其刑後，猶認其犯罪之情
    狀顯可憫恕，即使科以該減輕後之最低度刑仍嫌過重者，始
    得適用刑法第59條規定酌量減輕其刑（最高法院108年度台
    上字第3657號、109年度台上字第109號刑事判決意旨參照）
    。本院酌以近年來毒品泛濫嚴重，對於社會治安之危害非輕
    ，而依被告所為如犯罪事實一所示觸犯修正前毒品危害防制
    條例第4條第2項之共同販賣第二級毒品1次之犯行，在適用
    修正前毒品危害防制條例第17條第2項規定減輕其刑後之法
    定刑範圍內予以科刑，並無何客觀上足以引起一般同情之情
    堪憫恕之情；至被告所為如犯罪事實欄二、(一)、(二)所示
    應依現行毒品危害防制條例4條第2項規定予以論罪科刑之單
    獨販賣第二級毒品2次之行為部分，考以於109年1月15日修
    正公布、自同年7月15日起生效施行之毒品危害防制條例第4
    條第2項規定，將販賣第二級毒品之法定刑提高為「無期徒
    刑或10年以上有期徒刑，得併科1500萬元以下罰金」，其修
    正理由謂：「依近年來查獲案件之數據顯示，製造、運輸、
    販賣第二級毒品之行為有明顯增加趨勢，致施用第二級毒品
    之人口隨之增加，為加強遏阻此類行為，爰修正第2項規定
    ，將製造、運輸、販賣第二級毒品之最低法定刑提高為10年
    有期徒刑。」，是以倘若法院動輒依刑法第59條規定減輕其
    刑，無異牴觸上揭修法本旨，本院酌以被告所為此部分單獨
    販賣第二級毒品2次之犯行，依其各次犯罪之情狀，其中如
    犯罪事實欄二、(一)部分，分別依毒品危害防制條例第17條
    第2項、同條例第17條第1項之規定各予減輕及遞為減輕其刑
    後，及被告另所為如犯罪事實欄二、(二)所示販賣第二級毒
    品罪，於依毒品危害防制條例第17條第2項之規定減輕其刑
    後，在上揭各該法定刑範圍內予以量刑，實均難認有何情輕
    法重之情，自均無刑法第59條規定之適用，且個案之不同，
    本不得比附援引，被告上訴執前詞及以與本案不具關聯性之
    其他個案情形，請求就其所為前開共同販賣第二級毒品之1
    罪及單獨販賣第二級毒品之2罪，各依刑法第59條之規定酌
    減其刑等語，均難認為有理由，委無可採。
五、本院駁回上訴之說明：
　　原判決認被告所為如犯罪事實欄一及如犯罪事實欄二、(一)
    、(二)所示共同販賣第二級毒品1次及單獨販賣第二級毒品2
    次犯行之事證俱屬明確，乃以行為人即被告之責任為基礎，
    審酌被告無視於政府制定毒品危害防制條例，杜絕毒品犯罪
    之禁令，竟仍從事上開共同或單獨販賣第二級毒品甲基安非
    他命共計3次之行為，並藉以牟利，戕害國民身心健康，間
    接危害社會治安，敗壞社會善良風氣，恐將進而導致施用毒
    品者為購買毒品施用而觸犯刑典之情事發生，殊值非難，兼
    為考量被告犯後坦承犯行之態度、前科素行，其販賣第二級
    毒品之對象、次數、數量、犯罪所得等情節，及於原審自稱
    國中畢業之智識程度、目前無業、需扶養祖母、父親之生活
    狀況等一切情狀，適用刑事訴訟法第299條第1項前段，修正
    前毒品危害防制條例第4條第2項、第17條第2項，毒品危害
    防制條例第4條第2項、第17條第1項、第2項、第18條第1項
    前段、第19條第1項，刑法第11條、第2條第1項前段、第28
    條、第51條第5款、第38條之1第1項前段、第3項等規定，就
    被告所為共同販賣第二級毒品1次及單獨販賣第二級毒品2次
    之犯行，分別量處如附表一編號1至3「原判決主文」欄所示
    之刑，復酌以被告犯罪行為之不法與罪責程度、各罪彼此間
    之關聯性、數罪所反應之被告人格特性與傾向等情狀，定其
    應執行刑為有期徒刑6年6月，且就沒收部分說明：(一)按犯
    罪所得，屬於犯罪行為人者，沒收之；前2項之沒收，於全
    部或一部不能沒收或不宜執行沒收時，追徵其價額，刑法第
    38條之1第1項前段、第3項分別定有明文。又按共同正犯犯
    罪所得之沒收、追徵，應就各人所分得之數為之。所謂各人
    「所分得」之數，係指各人「對犯罪所得有事實上之處分權
    限」而言。然若共同正犯對於犯罪所得享有共同處分權限時
    ，僅因彼此間尚未分配或分配狀況未臻具體、明確，參照民
    法第271條「數人負同一債務，而其給付可分者，除法律另
    有規定或契約另有訂定外，應各平均分擔之」，民事訴訟法
    第85條第1項前段「共同訴訟人，按其人數，平均分擔訴訟
    費用」等規定之法理，應平均分擔（參最高法院108年度台
    上字第1037號判決）。查被告就如犯罪事實欄一所示其與鄭
    苑青共同販賣第二級毒品部分，已供明此次之共同販賣毒品
    所得1,000元，係作為伊與鄭苑青2人一起生活之費用等語（
    見原審卷第438頁），堪認被告陳宇凡與共犯鄭苑青對於上
    開犯罪所得享有共同處分權限，但分配狀況未臻具體、明確
    ，依前開說明，自應平均分擔犯罪所得，而認定被告取得其
    中500元之犯罪所得（計算式：1,000元÷2＝500元），且雖未
    扣案，仍應依刑法第38條之1第1項前段、第3項之規定予以
    宣告沒收之，於全部或一部不能沒收或不宜執行沒收時，追
    徵其價額。又就犯罪事實欄二部分，被告於原審準備程序時
    供稱：販賣毒品的錢，我都已經拿到了等語（見原審卷第43
    8頁），則就此部分被告未扣案之犯罪所得1,200元及1,000
    元，亦均應依刑法第38條之1第1項前段、第3項之規定宣告
    沒收之，並於全部或一部不能沒收或不宜執行沒收時，追徵
    其價額。(二)扣案如附表二編號1、2所示之物，為被告供販
    賣所剩餘之第二級毒品，此據被告於警詢時供明（見偵卷第
    29頁），應依毒品危害防制條例第18條第1項前段之規定，
    在被告所犯如犯罪事實欄二、（二）所示最後1次販賣第二
    級毒品罪項下宣告沒收銷燬之。至鑑驗用罄之甲基安非他命
    ，既已滅失，自毋庸宣告沒收銷燬之。(三)按犯毒品危害防
    制條例第4條至第9條、第12條、第13條或第14條第1項、第2
    項之罪者，其供犯罪所用之物，不問屬於犯罪行為人與否，
    均沒收之，毒品危害防制條例第19條第1項（此條項未修正
    ）定有明文。扣案如附表二編號3、4、5、7所示之物，均為
    被告所有供其犯本案各次共同或單獨販賣第二級毒品犯行所
    用之物，業據被告供承明確，應依毒品危害防制條例第19條
    第1項之規定宣告沒收之。前開宣告多數之沒收，依刑法第4
    0條之2第1項之規定，應併執行之。(四)至扣案如附表二編
    號8、9、10所示之物，依被告及證人鄭苑青分別於警詢或原
    審時所述，皆與本案無關，且亦查無其他證據足資證明上開
    扣案物與被告本案犯行有關，故均不予宣告沒收等情，核原
    判決之認事、用法並無不合，所為上開各罪之量刑及所定應
    執行刑亦均無不當。被告上訴以前開如理由欄四、(七)所示
    之說詞，請求就其所犯上開共同販賣第二級毒品之1罪及單
    獨販賣第二級毒品之2罪，均適用刑法第59條之規定酌減其
    刑，依本判決上揭理由欄四、(七)所示之說明，均為無理由
    ，應予駁回。
六、被告於本院審理期日經合法傳喚，無正當之理由不到庭，故
    不待其陳述，依法逕行判決。
據上論斷，應依刑事訴訟法第371條、第368條，判決如主文。
本案經檢察官劉文賓提起公訴，檢察官劉家芳到庭執行職務。
中　　華　　民　　國　　111 　年　　6 　　月　　30　　日
                  刑事第十二庭  審判長法　官  張國忠
                                      法　官  高文崇
                                      法　官  李雅俐
以上正本證明與原本無異。
如不服本判決應於收受送達後20日內向本院提出上訴書狀，其未
敘述上訴之理由者，並得於提起上訴後20日內向本院補提理由書
（均須按他造當事人之人數附繕本）「切勿逕送上級法院」。因
疫情而遲誤不變期間，得向法院聲請回復原狀。
                                      書記官  蕭怡綸

中　　華　　民　　國　　111 　年　　6 　　月　　30　　日
附錄論罪科刑法條：
修正前毒品危害防制條例第4條第2項：
製造、運輸、販賣第二級毒品者，處無期徒刑或7年以上有期徒
刑，得併科新臺幣1,000萬元以下罰金。
毒品危害防制條例第4條第2項：
製造、運輸、販賣第二級毒品者，處無期徒刑或10年以上有期徒
刑，得併科新臺幣1,500萬元以下罰金。　

附表一：
編號 犯罪事實 原判決主文 1 如犯罪事實欄一所示 陳宇凡共同犯販賣第二級毒品罪，處有期徒刑參年捌月。扣案如附表二編號3、4、5、7所示之物均沒收之；未扣案犯罪所得新臺幣伍佰元沒收之，於全部或一部不能沒收或不宜執行沒收時，追徵其價額。 2 如犯罪事實欄二、(一)所示 陳宇凡犯販賣第二級毒品罪，處有期徒刑貳年捌月。扣案如附表二編號3、4、5、7所示之物均沒收之；未扣案犯罪所得新臺幣壹仟貳佰元沒收之，於全部或一部不能沒收或不宜執行沒收時，追徵其價額。 3 如犯罪事實欄二、(二)所示 陳宇凡犯販賣第二級毒品罪，處有期徒刑伍年貳月。扣案如附表二編號1、2所示之物均沒收銷燬之，扣案如附表二編號3、4、5、7所示之物均沒收之；未扣案之犯罪所得新臺幣壹仟元沒收之，於全部或一部不能沒收或不宜執行沒收時，追徵其價額。 
　　
附表二：
編號 物品名稱及數量 所有人 備註 1 第二級毒品甲基安非他命1包（送驗淨重1.9324公克，驗餘淨重1.9276公克） 陳宇凡 沒收銷燬 2 第二級毒品甲基安非他命1包（送驗淨重0.2072公克，驗餘淨重0.2021公克） 陳宇凡 沒收銷燬 3 SAMSUNG手機1支（裝配門號0000000000號SIM卡1枚、IMEI：000000000000000000） 陳宇凡 沒收 4 分裝袋8包 陳宇凡 沒收 5 電子磅秤1台 陳宇凡 沒收 6 吸食器2個 陳宇凡 (經原判決於被告轉讓禁藥罪部分宣 告沒收確定) 7 綠色封面帳冊1本 陳宇凡 沒收   8 黑色封面帳冊1本 陳宇凡 不予沒收 9 SONY手機1支（裝配門號0000000000號SIM卡1枚、IMEI：000000000000000） 陳鈴旻 不予沒收 10 HUAWEI手機1支（裝配門號0000000000號SIM卡1枚、IMEI：000000000000000） 鄭苑青 不予沒收